【裁判字號】    92,交易,46
【裁判日期】    920430
【裁判案由】    公共危險等
【裁判全文】
臺灣臺中地方法院刑事判決                    九十二年度交易字第四十六號
    公  訴  人  臺灣臺中地方法院檢察署檢察官
    被      告  甲○○
右列被告因公共危險等案件經檢察官提起公訴（九十一年度偵字第一六四五三號），
本院判決如左：
    主      文
甲○○服用酒類，不能安全駕駛動力交通工具而駕駛，處有期徒刑貳月，如易科罰金
，以參佰元折算壹日。
    事      實
一、甲○○於民國九十一年八月二十一日零時至一時許，在臺中市○○○路八五一號
    與友人飲用威士忌酒，至同日凌晨六時許，已因酒精影響神經意識而無法安全駕
    駛動力交通工具，竟仍駕駛車牌號碼９Ｊ－１１３３號自小客車，沿臺中縣中投
    公路由北向南往南投縣草屯鎮方向行駛，同日約六時三十分許，行駛至中投公路
    四．四公里處，因該自小客車左前輪在內側車道發生爆胎而無法行駛，理應注意
    汽車發生故障不能行駛時，應即設法移置於無礙交通之處，而該故障車輛在未移
    置前或移置後均應豎立車輛故障標誌，該標誌在行車時速四十公里之路段，應豎
    立於車後方五至三十公尺之路面上，在行車時速逾四十公里之路段，應豎立於車
    身後方三十至一百公尺之路面上，而依當時情形並無不能注意之情事，竟疏未注
    意設立任何警示標誌，適同日七時四十分許，黃順權（公共危險另為不起訴處分
    ）駕駛車牌號碼為５Ｊ－５７５０號自小貨車，其車上搭載其妻乙○○，亦沿中
    投公路由北向南方向跟隨在甲○○所駕駛之上開車子後面行駛，行經上開地點時
    ，因前方內側車道車輛見前方有上開甲○○所停放之自小客車，遂急閃至外側車
    道，因閃避不及，自後撞擊甲○○之自小客車，致右前座乙○○受有左腳瘀傷之
    傷害，嗣經警方前往處理並對甲○○實施酒精濃度測試，發現其酒精濃度呼氣值
    為每公升一．二五毫克。
二、案經被害人乙○○告訴台中縣警察局霧峰分局報請台灣台中地方法院檢察署檢察
    官偵查起訴。
    理      由
甲、有罪部分：
一、右揭事實，業據被告甲○○於警詢時、偵查中及本院審理時坦承不諱，核與被害
    人乙○○於警訊時及偵查中之指述大致相符，並有酒精濃度測試單、公共危險觀
    察紀錄表、臺中縣警察局霧峰分局所製作之道路交通事故調查報告表及現場相片
    六張在卷可稽。按飲酒後其吐氣所含酒精成份超過每公升０．二五毫克以上者，
    不得駕車。次按汽車發生故障不能行駛時，應即設法移置於無礙交通之處，而該
    故障車輛在未移置前或移置後均應豎立車輛故障標誌，該標誌在行車時速四十公
    里之路段，應豎立於車後風五至三十公子之路面上，在行車時速逾四十公里之路
    段，應豎立於車身後方三十至一百公尺之路面上，道路交通安全規則第一百十四
    條第二款及第一百十二條第一項第十二款分別定有明文，被告駕車自應注意及遵
    守上開規定。被告於肇事後經警方對其實施酒精濃度測試，發現其酒精濃度呼氣
    值為每公升一．二五毫克，顯已超過法定不得駕車之標準，並達到不能安全駕駛
    動力交通工具之狀態。
二、按刑法於八十八年四月二十一日經總統公布增五條之三，將服用酒類不能安全駕
    駛動力交通工具而駕駛者，亦納入刑事處罰之範疇，該條規定並自同年月二十三
    日正式施行，犯本條之罪係屬抽象危險犯，其立法目的在嚇阻酒後駕車，危害公
    眾安全及防止交通事故之發生，條文中所稱「不能安全駕駛動力交通工具」係屬
    不確定之法律概念，除衡之行為人駕車時飲用酒類之程度及血液中酒精含量之多
    寡外，並應參以行為人當時之精神狀態、駕馭車輛之情形及對於交通號誌或指揮
    之遵守能力，以資相佐，斷非徒以飲酒數量作為取決是否成罪之唯一標準，否則
    ，個人酒量殊異，偶因特殊情狀致未達平日精神狀態者亦所在多有，欲以劃一標
    準遽為能否安全駕車或酒醉之論斷，誠屬難能，惟參考德國、美國之認定標準，
    駕駛人於呼氣中酒精濃度達每公升零點五五亳克以上者，肇事率為一般正常人之
    十倍，認為已達不能安全駕駛之標準，然在此標準以下之行為，如輔以其他客觀
    事實得作為不能安全駕駛之判斷時，亦屬之，法務部八十八年五月十八日法八八
    檢字第００一六六九號函亦採斯旨，有該函一份附卷可稽。另就醫學文獻所知，
    單次飲用酒精後之生理、心理變化，主要與代謝酒精的兩種主要酵素乙醇去氫脢
    （簡稱ＡＤＨ）及乙醛去氫脢（簡稱ＡＬＤＨ）有關，ＡＤＨ作用乃將血液內之
    乙醇代謝為乙醛，因而決定酒精代謝之快慢，而ＡＬＤＨ則再將產生之乙醛進一
    步代謝，最後成為其他碳水化合物，而「飲酒後會產生臉潮紅、頭痛、心跳加速
    等自主神經系統亢奮現象，主要乃與乙醛在血液中蓄積的程度有關」。雖然ＡＬ
    ＤＨ的代謝能力會因個人體質而有所差異，故每個人飲酒後之生理反應不同，惟
    ＡＤＨ則個別差異不大，因此同種族間之酒精清除率相近，一般而言飲用同量酒
    精後對每個人之身體影響應屬類似，故依血中酒精濃度得判定酒精對於人體影響
    之程度，當血中酒精濃度於呼氣濃度值達每公升０．二五毫克時，將造成飲酒者
    輕度協調功能降低；而當呼氣濃度值達每公升０．二五至０．四０毫克時，肇事
    率為平常之二至六倍，當呼氣濃度值達每公升０．四０至０．五０毫克時，肇事
    率為平常之六至七倍，當呼氣濃度值達每公升０．五０至０．五五時，肇事率為
    平常之七至十倍（參照行政院國軍退除役官兵輔導委員會台北榮民總醫院八十八
    年八月五日（八八）北總內字第二六八六八號函及中央警察大學交通學系暨交通
    管理研究所蔡中志教援之研究報告，酒精濃度與肇事率之關係一文，台灣高等法
    院檢察署八十八年十一月編印「不能安全駕駛」認定標準之相關論文資料第四十
    九頁）。從而汽車駕駛飲酒後其吐氣所含酒精成分超過每公升０．二五毫克以上
    者，不得駕車，道路交通安全規則第一百十四條第二款定有明文。查本件被告甲
    ○○經呼氣中酒精濃度為一．二五毫克，超出０．五五毫克甚多，且又發生車禍
    肇事，足認被告駕車時確已達不能安全駕駛動力交通工具程度。從而本案事證明
    確，被告犯行堪予認定。
三、核被告所為，係犯刑法第一百八十五條之三之服用酒類致無法安全駕駛動力交通
    工具罪。爰審酌被告喝酒後已不能安全駕駛，仍不顧公眾安全，貿然駕車及所生
    危害、犯後坦承犯行等一切情狀，量處如主文所示之刑，並諭知易科罰金之折算
    標準。
乙、公訴不受理部分：
一、公訴意旨如事實欄所述，因認被告另涉犯刑法第二百八十四條第一項前段之過失
    傷害罪嫌等語。
二、按告訴乃論之罪，告訴人於第一審辯論終結前得撤回其告訴，又告訴經撤回者，
    應諭知不受理之判決，刑事訴訟法第二百三十八條第一項、第三百零三條第三款
    定有明文。
三、本件告訴人乙○○告訴被告過失傷害案件，起訴書認被告係觸犯刑法第二百八十
    四條第一項前段之罪，依同法第二百八十七條前段之規定，須告訴乃論。
四、茲據告訴人於九十二年四月十七日當庭撤回其告訴，揆諸首開說明，應不經言詞
    辯論，諭知不受理之判決。
據上論斷，應依刑事訴訟法第二百九十九條第一項前段、第三百零三條第三款、第三
百零七條、刑法第一百八十五條之三、第四十一條第一項前段，罰金罰鍰提高標準條
例第二條，判決如主文。
中    華    民    國  九十二      年       四      月     三十      日
                                    臺灣臺中地方法院交通法庭
                                          法  官  郭  德  進
右正本證明與原本無異。
如不服本判決，應於判決送達後十日內向本院提出上訴狀( 應附繕本 )，上訴於臺灣
高等法院臺中分院。
                                        書記官
中    華    民    國      九十二      年       五      月       二      日
刑法第一百八十五條之三：
服用毒品、麻醉藥品、酒類或其他相類之物，不能安全駕駛動力交通工具而駕駛者，
處一年以下有期徒刑、拘役或三萬元以下罰金。
                                                                        Ｂ


司法院資訊處製作；財團法人民間司法改革基金會備份。
